【裁判字號】    91,上易,1210
【裁判日期】    920129
【裁判案由】    竊盜
【裁判全文】
臺灣高等法院高雄分院刑事判決                  九十一年度上易字第一二一號
    上  訴  人  臺灣屏東地方法院檢察署檢察官
    被      告  戊○○    男  .
            冒名乙○○）住苗.
    被      告  丙○○    男  .
右上訴人因被告竊盜案件，不服臺灣屏東地方法院九十一年度易字第二○四號中華民
國九十一年六月二十八日第一審判決（起訴案號：臺灣屏東地方法院檢察署九十一年
度偵字第六三號及移送併辦同署：九十一年度偵字第六四六號），提起上訴，暨移送
併辦（臺灣高雄地方法院檢察署九十一年度偵字第二一三七五號）本院判決如左：
      主  文
原判決撤銷。
戊○○（冒名乙○○）連續結夥三人以上攜帶兇器竊盜，累犯，處有期徒刑拾月。扣
案之大剪刀壹支、長形彎鐵鉤條壹支，均沒收。
丙○○連續結夥三人以上攜帶兇器竊盜，處有期徒刑捌月，扣案之大剪刀壹支、長形
彎鐵鉤條壹支、香蕉刀壹支、鐵鉗壹把，均沒收。
      事  實
一、戊○○前於民國八十三年間，因竊盜罪，經臺灣新竹地方法院判處有期徒刑九月
    確定，嗣於八十四年間，又因竊盜罪，再經臺灣新竹地方法院判處有期徒刑四月
    確定，二案接續執行於八十六年二月五日縮短刑期執行完畢，仍不知悔改，復與
    有多次竊盜前科，輕度智能不足，平日對外界事務之知覺理會與判斷作用及自由
    決定意思能力，較普通人平均程度顯然減退，為精神耗弱之人之丙○○，共同意
    圖為自己不法之所有，並基於概括之犯意聯絡，(一)於九十年十二月十九日凌晨一
    時許，由戊○○向友人乙○○借得其機車，搭載丙○○共同前往屏東縣新園鄉○○村○○路○○道路，由丙○○持其所有客觀上足對人之生命、身體、安全構成
    威脅，具危險性可供凶器使用之大剪刀一支，剪斷屏東縣新園鄉公所架設於堤防
    道路供路燈使用之電纜線約八百公尺長（價值約新台幣六千四百元），戊○○則
    負責將剪下之電纜線裝袋，並搬運至機車上，嗣於同日凌晨二時二十分許，得手
    後欲離去之際，為警當場查獲戊○○，丙○○則趁機逃逸，並扣得電攬線約八百
    公尺。戊○○於同日凌晨二時三十分許在屏東縣警察局東港分局新園分駐所詢問
    時，冒名乙○○（男，四十八年三月十五日生，住新竹縣尖石鄉○○村○○路七
    四之一號）應訊，並於同日下午四時十八分許，移送臺灣屏東地方法院檢察署檢
    察官訊問時，及九十一年一月九日上午九時四十分許，在同署檢察官偵查時，均
    冒名乙○○應訊，而在九十年十二月十九日屏東縣警察局東港分局新園分駐所偵
    訊（調查）筆錄、同日屏東縣警察局東港分局通知單、同日臺灣屏東地方法院檢
    察署檢察官訊問筆錄、九十一年一月九日同署檢察官訊問筆錄上偽造「乙○○」
    署押各一枚，及指印七枚。(二)戊○○（冒名乙○○）、丙○○復承前共同竊盜之
    概括犯意，與黃秀英（由臺灣屏東地方法院檢察署另案移送本院併辦審結）結夥
    三人以上，於九十一年一月十一日上午十時許，由丙○○持其所有前開客觀上足
    對人之生命、身體、安全構成威脅，具危險性可供凶器使用之大剪刀一支、長形
    彎鐵鉤條（扣押清單載為鐵條）一支為工具，剪斷架設在屏東縣萬巒鄉○○村○○路旁，供應該村路燈電源用公有電纜線約五百公尺，另戊○○（冒名乙○○）
    負責將剪下之電纜線綑綁裝袋，黃秀英則在旁負責把風，得手後，取出其中包裹
    之銅線，並以每公斤新台幣（下同）四十二元之代價，售予不知情之舊貨商伍通
    ，得款約六百多元，三人朋分花用。(三)丙○○、黃秀英又承前共同竊盜之概括犯
    意，於九十一年一月十八日上午十時許，二人共騎一部機車，至屏東縣萬巒鄉○○村○○路，由丙○○持其所有前開客觀上足對人之生命、身體、安全構成威脅
    ，具危險性可供凶器使用之大剪刀一支及長形彎鐵鉤條（扣押清單載為鐵條）一
    支為工具，剪斷屏東縣萬巒鄉○○村○設於○路供路燈使用之電纜線約三百五十
    公尺，並將剪下之電纜線綑綁裝袋，黃秀英則在附近佯採野菜負責把風，得手後
    欲離去之際，經村民發覺報警當場查獲黃秀英，丙○○則趁機駕機車逃逸，並扣
    得丙○○所有作案工具大剪刀一支、長形彎鐵鉤條（扣押清單載為鐵條）一支及
    竊得之電纜線約三百五十公尺，嗣循線查獲丙○○。(四)丙○○仍不知警惕，復承
    前竊盜之概括犯意，於九十一年九月二十四日下午二時許，夥同王明佳（另案由
    臺灣高雄地方法院檢察官偵辦中），二人共騎一部機車，至高雄縣大樹鄉○○村
    ○○○路大坪巷四十之一號內，由丙○○持其所有客觀上足對人之生命、身體、
    安全構成威脅，具危險性可供凶器使用之香蕉刀一支、鐵鉗一把為工具，共同竊
    取己○○所有之電纜線約十七公斤、銅製水管約二公斤及青銅製香爐一個，得手
    後共同騎乘機車載運電纜至高雄縣大寮鄉○○村○○路邊之防坡堤上燃燒，抽取
    其中包裹之銅線欲販售銷贓，嗣於同日下午三時許，在上址為村民董長政發覺報
    警當場查獲二人，並扣得丙○○所有作案工具香蕉刀一支、鐵鉗一把及竊得之銅
    線（抽取後）十五公斤、銅製水管二公斤、青銅製香爐一個。
二、案經屏東縣警察局東港分局、內埔分局分別報請臺灣屏東地方法院檢察署檢察官
    偵查起訴及移送併案審理暨臺灣高雄地方法院檢察署移送本院併辦。
    理  由
一、訊據被告戊○○對於右揭犯罪事實欄一、(二)部分竊盜之事實，業於本院調查、審
    理時坦承不諱，惟矢口否認有犯罪事實欄一、(一)部分之竊盜犯行，辯稱：當天是
    丙○○說他機車壞掉，叫我幫他載東西，我騎乙○○的機車載丙○○到現場，已
    經有剪好的電纜線放在路旁，丙○○說要把這些電纜線搬走，我在搬的時候就被
    警察抓到，不知道電纜線是丙○○偷的等語。另訊據被告丙○○對於右揭犯罪事
    實欄一、(二)(三)(四)部分竊盜之事實，亦迭於警訊、偵查及本院調查、審理中坦承不
    諱，惟矢口否認有犯罪事實欄一、(一)部分之竊盜犯行，辯稱：那些電纜線是放在
    路邊，不是我剪的云云。惟查：
（一）犯罪事實欄一、(一)之部分，業據被告戊○○（冒名乙○○）於警訊時供認：「
      （問：你於何時？在何地偷竊電纜線？）我於九十年十二月十九日一時左右，
      在新園鄉○○村○○○○道路偷竊鄉公所所架設之路燈電纜線」「（問：你用
      何物竊取電纜線？是否有同夥一起作案，該人是誰，是否認識？）我是和朋友
      丙○○．．．一起作案」「（問：你和你朋友如何分工作案？用何工具？）我
      朋友丙○○使用大剪刀將堤防附近路燈之電纜線全部剪下，而我負責搬取（運
      ）」等語甚詳（見屏東縣警察局東港分局九十年十二月十九日調查筆錄），並
      於偵查中供稱：「警訊所言實在」等語明確（見臺灣屏東地方法院檢察署九十
      一年度偵字第六三號偵查卷第五頁），核與證人即屏東縣新園鄉公所技工丁○○於警、偵訊之證述情節大致相符，並有贓物領結一紙及查獲之電纜線照片一
      幀附於警卷可稽，被告戊○○（冒名乙○○）嗣於偵查中供稱是其一個人去偷
      云云（見同上偵查卷第二一頁），卻於本院調查中辯稱：是丙○○說他的機車
      壞掉，叫我幫他載東西，到現場已經有剪好的電纜線放在路旁，不知道電纜線
      是丙○○偷的及等語（見本院九十一年十二月三十一日訊問筆錄），前後反覆
      ，互相矛盾，顯係事後迴護被告丙○○之詞，應以警訊之初供為可採，參酌被
      告丙○○於偵查中供稱：「（問：有無叫乙○○（即戊○○）去撿廢鐵？）沒
      有，我不認識他」等語（見同上偵查卷第二十頁反面），惟於本院調查中則改
      稱：「（問：是否認識在庭上的戊○○？）認識」「那些電纜線是放在路邊，
      不是我剪的」云云（見本院九十二年一月七日訊問筆錄），前後供述顯不一致
      ，足證被告丙○○確有到上開現場，並參與此部分之竊盜犯行無訛，所辯各語
      ，無非事後卸責之詞，不足採信。又被告戊○○於本院已坦稱：我是向乙○○
      借機車，他的證件放在機車裡，當天被查獲警察問我是不是乙○○，我說是，
      所以我就用乙○○的名義做筆錄，警訊筆錄及檢察官訊問筆錄都是我用乙○○
      的名字簽名的等語屬實（見本院九十一年十二月三十一日訊問筆錄），並有其
      在檢察官訊問後所拍攝之照片一幀附卷可憑（見同上偵查卷第六頁）核屬相符
      ，另經本院將其在警訊調查筆錄所按捺之指印送請內政部警政署刑事警察局鑑
      定結果，確認與該局檔存戊○○指紋卡之左拇指指紋相符，有該局九十一年九
      月二十三日刑紋字第○九一○二五○○五一號鑑驗書一紙附卷可佐，足證被告
      戊○○自白其冒名乙○○於上開警訊、偵查時應訊及偽造署押及指印等情，堪
      信為真實。
（二）犯罪事實欄一、(二)(三)(四)之部分，業據被告戊○○（冒名乙○○）、丙○○分別
      於警訊、偵查及本院調查、審理時坦認不諱，核與同案被告黃秀英、王明佳分
      別於警訊及偵查中之供述情節相符，並經被害人甲○○、己○○及證人伍通、
      董長政等證述被害情節及收購贓物、發覺被告丙○○竊盜犯行等情在卷，互核
      彼此供述一致，此外，復有甲○○、己○○出具之贓物領結各一紙及扣案被告
      丙○○所有之大剪刀一支、長形彎鐵鉤條（扣押清單載為鐵條）一支、香蕉刀
      一支、鐵鉗一把可資佐證，足認被告戊○○、丙○○此部分之自白核與事實相
      符，自得採為論科之依據。
（三）查上開大剪刀、長形彎鐵鉤條（扣押清單載為鐵條）、香蕉刀及鐵鉗，均為鐵
      製之材質，或金屬所製之鈍物，刀鋒尖銳，質地尖硬，持以揮砍、毆擊，客觀
      上足以對人之生命、身體及安全構成威脅，此據本院當庭勘驗屬實（見本院九
      十二年一月二十三日審判筆錄），自屬兇器之一種，且攜帶兇器之所以加重處
      罰，係著眼於竊盜當時，如為人發覺，行為人可能以所攜帶之兇器造成人身傷
      害，較一般普通竊盜之危險性為高，故立法者認有加重處罰之必要，並不以竊
      盜當時有無對人行兇為必要。另被告丙○○從小受生理疾病影響致使智能受損
      ，並導致認知功能特別是注意力方面已有明顯缺損，最嚴重時可達重度智能不
      足程度，最近一次的智能測驗則顯示有輕度智能不足，認知功能依然有缺損，
      由於其目前智能不足屬於輕度，且在涉案當時亦清楚知道涉案經過，但受限於
      認知功能缺損判斷是非能力功能顯著下降，其涉案時精神狀態可達精神耗弱程
      度等情，此經本院依職權送請高雄市立凱旋醫院鑑定屬實，有該院九十一年十
      一月十一日高市凱醫成字第○九一○○○四五四七號函附精神鑑定書一份在卷
      可憑，本院綜合上情及其犯罪後供述之狀態，認其因輕度智能不足，對外界事
      務之知覺理會與判斷作用及自由決定意思能力，較普通人平均程度顯然減退，
      故亦認其為精神耗弱之人。綜上所述，本件事證已臻明確，被告戊○○、丙○○上開竊盜犯行，均堪以認定。
二、按刑事訴訟法第二百六十六條規定起訴之效力不及於檢察官所指被告以外之人，
    即所謂起訴對人之效力。而同法第二百六十四條第二項第一款規定起訴書應記載
    被告之姓名、性別等資料或其他足資辨別之特徵，係為特定刑罰權對象之用，其
    起訴之對象為被告其「人」，而非「姓名」。又起訴書所記載之被告姓名，一般
    固與審判中審理對象之被告姓名一致，惟如以偽名起訴，既係檢察官所指為被告
    之人，縱在審判中始發現其真名，法院亦得對之加以審判，並非未經起訴，最高
    法院七十年台上字第一○一號判例意旨可資參照。本件被告戊○○在司法警察調
    查及檢察官偵查時應訊，其調查及偵查之對象均為戊○○本人，雖被告戊○○冒
    用乙○○姓名，致起訴書誤載其姓名為乙○○，惟刑罰之對象始終無誤，是檢察
    官起訴之對象實為冒用乙○○姓名之戊○○其人，而非被冒用姓名之乙○○，本
    院自應對被告戊○○逕為審判，至乙○○顯然未經起訴，自不得對乙○○判決（
    最高法院八十二年台非字第四○六號判決意旨參照），合先敘明。
三、次按刑法第三百二十一條第一項第三款攜帶兇器竊盜罪所稱之兇器，其種類並無
    限制，凡客觀上足對人之生命、身體、安全構成威脅，具有危險性者均屬之，且
    祇須行竊時攜帶此種具有危險性之兇器為已足，並不以攜帶之初有行兇之意圖為
    必要，最高法院七十九年臺上字第五二五三號判例意旨足資參照。被告戊○○、
    丙○○於上開時地行竊時分別所攜帶之大剪刀、長形彎鐵鉤條（扣押清單載為鐵
    條）、香蕉刀及鐵鉗，均為鐵製之材質，或金屬所製之鈍物，刀鋒尖銳，質地尖
    硬，持以揮砍、毆擊，客觀上足以對人之生命、身體及安全構成威脅，有如前述
    ，並與同案被告黃秀英就犯罪事實欄一、(二)之犯行，結夥三人以上共同為之，核
    其等所為，均係犯刑法第三百二十一條第一項第三款、第四款結夥三人以上攜帶
    兇器之加重竊盜罪。被告二人就犯罪事實欄一、(一)及其等與黃秀英就犯罪事實欄
    一、(二)之犯行，暨被告丙○○就犯罪事實欄一、(三)(四)之犯行，分別與黃秀英、王
    明佳等人，彼此間有犯意聯絡及行為分擔，均為共同正犯。被告戊○○先後二次
    竊盜犯行，被告丙○○先後四次竊盜犯行，均時間緊接，手法相同，且均觸犯構
    成要件相同之罪名，顯均係基於概括之犯意反覆為之，均為連續犯，應各依刑法
    第五十六條之規定論以結夥三人以上攜帶兇器竊盜一罪論。被告戊○○前於八十
    三年間，因竊盜罪，經臺灣新竹地方法院判處有期徒刑九月確定，嗣於八十四年
    間，又因竊盜罪，再經臺灣新竹地方法院判處有期徒刑四月確定，二案接續執行
    於八十六年二月五日縮短刑期執行完畢之事實，已據其供明在卷，並有臺灣高等
    法院被告全國前案紀錄表一份在卷可考，其於有期徒刑執行完畢後，五年以內再
    犯有期徒刑以上之本罪，為累犯，應依刑法第四十七條之規定加重其刑。被告戊○○同時有二種以上刑之加重事由，應依刑法第七十條規定遞加之。被告丙○○
    為精神耗弱之人，行為時既處於精神耗弱之狀態，應依刑法第十九條第二項規定
    減輕其刑，被告丙○○同時有加重及減輕之事由，依法應先加後減之。公訴人雖
    未就犯罪事實欄一、(二)(三)(四)之犯行提起公訴，惟與前開起訴論罪科刑部分既有連
    續犯之裁判上一罪關係，自為起訴效力所及，且經檢察官移送併辦，本院自得併
    予審理，附此敘明。
四、原審就被告丙○○部分據以論罪科刑，固非無見；惟查：被告丙○○為精神耗弱
    之人，行為時處於精神耗弱之狀態，原判決未依刑法第十九條第二項規定減輕其
    刑，已有未合；另其分別與被告戊○○及黃秀英、王明佳等人，犯有犯罪事實欄
    一、(二)(三)(四)之竊盜犯行，原判決就此部分犯行未及併予審理，亦有未洽。又被告
    戊○○既在司法警察調查及檢察官偵查時應訊，其調查及偵查之對象均為被告戊○○，雖其冒用乙○○姓名，致起訴書誤載其姓名為乙○○，惟刑罰之對象始終
    無誤，是檢察官起訴之對象實為冒用乙○○姓名之戊○○其人，而非被冒用姓名
    之乙○○，法院自應對被告戊○○逕為審判，至乙○○顯然未經起訴，自不得對
    乙○○判決，已如前述，原審未予究明上情，逕對未經起訴之乙○○為無罪之判
    決，顯有未受請求之事項予以判決之違法，檢察官以原審未及就被告丙○○另犯
    犯罪事實欄一、(二)(三)(四)之竊盜犯行併予審理判決，及逕對未經起訴之乙○○為無
    罪之判決，指摘原判決不當，為有理由，自應由本院將被告丙○○部分撤銷改判
    ，並撤銷原審關於乙○○部分之判決，將判決書當事人欄乙○○之姓名更正為戊○○並註明冒用乙○○之姓名，逕對被告戊○○予以論罪科刑。審酌被告戊○○
    、丙○○二人均有多次竊盜前科，素行不佳，所竊取者大多係路燈電纜線之公共
    設施，造成社會大眾之不便與損失，惟念其等犯後均坦承部分犯行，且其二人教
    育程度不高，被告丙○○又係輕度智能不足之人，犯罪所得不多等一切情狀，爰
    各量處如主文第二、三項所示之刑，以資儆懲。扣案之大剪刀一支、長形彎鐵鉤
    條（扣押清單載為鐵條）一支、香蕉刀一支及鐵鉗一把，均為被告丙○○所有，
    已據其供明在卷，分別為供其等上開竊盜犯罪所用之物，爰依刑法第三十八條第
    一項第二款規定，分別於被告二人項下併予宣告沒收。至被告戊○○冒名乙○○
    於警訊及偵查中應訊，並於訊問筆錄及通知單上偽造乙○○署押及指印，涉犯刑
    法偽造署押罪嫌部分，因與其上開竊盜犯行並無牽連或連續犯之裁判上一罪關係
    ，又未經檢察官起訴，本院自不得併予審判，應另行由檢察官依法偵辦，併此敘
    明。
據上論斷，應依刑事訴訟法第三百六十九條第一項前段、第三百六十四條、第二百九
十九條第一項前段，刑法第二十八條、第五十六條、第三百二十一條第一項第三款、
第四款、第四十七條、第十九條第二項、第七十條、第七十一條第一項、第三十八條
第一項第二款，判決如主文。
本案經檢察官朱文彬到庭執行職務。
中    華    民    國      九十二      年      一      月    二十九    日
                              臺灣高等法院高雄分院刑事第八庭
                                  審判長法官  江泰章
                                        法官  張盛喜
                                法官  裕斗
右正本證明與原本無異。
不得上訴。
                                  法院書記官  吳福連
中    華    民    國      九十二      年      一      月    二十九    日
附錄：本判決論罪科刑法條：
刑法第三百二十一條第一項第三款：
犯竊盜罪而有左列情形之一者，處六月以上五年以下有期徒刑：
三、攜帶兇器而犯之者。
四、結夥三人以上而犯之者。


司法院資訊處製作；財團法人民間司法改革基金會備份。
